【裁判字號】    97,交聲,2417
【裁判日期】    970930
【裁判案由】    聲明異議
【裁判全文】
臺灣臺中地方法院交通事件裁定       97年度交聲字第2417號
原處分機關  交通部公路總局臺中區監理所
異  議  人
即受處分人  甲○○
上列受處分人因違反道路交通管理處罰條例案件，對於交通部公
路總局臺中區監理所民國九十七年八月二十日所為之處分（中監
違字第裁六０－ＨＤ0000000號裁決書），聲明異議，本
院裁定如下：
    主  文
異議駁回。
    理  由
一、按車輛面對圓形紅燈表示禁止通行，不得超越停止線或進入
    路口，道路交通標誌標線號誌設置規則第二百零六條第五款
    定有明文；又汽車駕駛人，行經有燈光號誌管制之交岔路口
    闖紅燈者，處新臺幣（下同）一千八百元以上五千四百元以
    下罰鍰，並記違規點數三點，道路交通管理處罰條例第五十
    三條第一項、第六十三條第一項第三款分別定有明文。
二、本件聲明異議意旨略以：該路段若紅燈不能左轉，但綠燈亦
    無法左轉，則如何才能左轉？該路口對面提供休閒步道，而
    燈號未同步改善，造成紅燈不能左轉，綠燈時亦無法直接左
    轉，令人混亂且有故意陷於人於罪之虞。因為依一般交通常
    識皆是紅燈可以左轉，如照片上所示對向車道亦為紅燈左轉
    ，伊是紅燈左轉，非直行闖紅燈，但機器無法分辨，乃設計
    上有問題；且如綠燈時才通行，也會被阻在路中間而無法左
    轉。因此伊於紅燈左轉應屬正確，爰聲明異議等語。
三、經查：異議人即受處分人甲○○駕駛其所有車牌號碼三Ｒ－
    三五二九號自用小客車，於民國九十七年六月二十九日十六
    時二十四分許，在臺中縣沙鹿鎮○○○○○路八公里又二百
    公尺處，因「駕車行經有燈光號誌管制之交岔路口闖紅燈」
    之違規事實，為臺中縣警察局交通警察隊員警逕行舉發等情
    ，有臺中縣警察局中縣警交字第ＨＤ0000000號舉發
    違反道路交通管理事件通知單影本一份及採證照片二幀附卷
    可稽。而依上開取證照片所示，受處分人係於該路口號誌轉
    換為紅燈後，仍駕車超越停止線進入路口，且該路口既未設
    置與圓形紅燈同亮之左轉專用箭頭綠燈，則依首揭道路交通
    標誌標線號誌設置規則第二百零六條第五款之規定，受處分
    人即不得於紅燈亮起後仍駕車超越停止線進入路口，亦不能
    僅憑自己係基於左轉之目的而據以免責。又受處分人如須於
    該路口駕車左轉，在該處並未設置左轉時相專用號誌之情形
    下，自應在綠燈亮起時隨時注意對向來車之速度及距離，自
    行決定左轉之適切時機，倘未能於該路口燈號變換為紅燈前
    超越停止線開始左轉，即應等候燈號再次轉為綠燈時始予左
    轉，究不得僅因該路口並未設置左轉專用燈號，即可無視於
    紅燈管制而擅自超越停止線進入路口左轉；如若不然，與其
    行向垂直之汽車駕駛人豈非無從信賴交通號誌之綠燈顯示，
    仍需隨時提防左轉車輛突然橫行駛出？受處分人空言辯稱：
    一般常識皆是紅燈可以左轉云云，恐有誤會，尚乏所據，不
    足為取。另對向車道之汽、機車駕駛人雖亦利用紅燈逕行左
    轉，惟此尚屬渠等是否另涉交通違規之判斷問題，受處分人
    自無從據此主張免責或謂自己並無闖紅燈之情事。再按號誌
    應依交通流向、流量及路況設置與運轉，其時相、時制並視
    狀況調整之；又因臨時交通管制或其他特殊狀況，得設置活
    動號誌，其設置位置及高度視實際狀況調整之，道路交通標
    誌標線號誌設置規則第一百九十六條第一項、第一百九十七
    條分別定有明文。受處分人縱認該處交通號誌設置不當，然
    此事涉道路交通主管機關依據當地交通流向、流量及路況所
    為之專業判斷，尚非可憑受處分人一己之好惡或意見即予變
    更，而在道路交通主管機關尚未調整更動前，受處分人仍負
    有遵照交通號誌指示行車之義務。綜上所陳，受處分人前揭
    所辯均有未洽，無足憑採；原處分機關交通部公路總局臺中
    區監理所認定受處分人確有駕車行經有燈光號誌管制之交岔
    路口闖紅燈之交通違規情節，而依前開道路交通管理處罰條
    例規定，據以裁處受處分人罰鍰二千七百元，並記違規點數
    三點，尚無違誤。本件聲明異議為無理由，應予駁回。
四、據上論斷，應依道路交通管理處罰條例第八十七條第二項，
    道路交通案件處理辦法第十九條，裁定如主文。
中    華    民    國    97    年    9    月     30    日
                  交通法庭  法  官  高文崇
上正本證明與原本無異。
如不服本裁定，應於送達後五日內，向本院提出抗告狀。
                            書記官  林淑慧
中    華    民    國    97    年    9    月    30     日


司法院資訊處製作；財團法人民間司法改革基金會備份。
